【裁判字號】    92,訴,24
【裁判日期】    920212
【裁判案由】    毒品危害防制條例
【裁判全文】
臺灣臺中地方法院刑事判決                            九十二年度訴字第二四號
    公  訴  人  臺灣臺中地方法院檢察署檢察官
    被      告  甲○○  男  二.
右列被告因違反毒品危害防制條例案件，經檢察官提起公訴（九十一年度毒偵字第三
五一六號），本院判決如左：
    主  文
甲○○連續施用第一級毒品，累犯，處有期徒刑拾月。
    事  實
一、甲○○前於民國八十四年間，因搶奪等案件，經本院以八十四年度訴字第二五五
    一號判處有期徒刑二年確定，送監執行後，於八十六年一月十六日起因縮短刑期
    假釋付保護管束，縮刑期滿日期為八十六年十二月十三日。嗣於八十九年六月間
    ，又因竊盜案件，經本院於同年八月十五日以八十九年度易字第二二二八號判處
    有期徒刑六月，如易科罰金以三百元折算一日確定，並於九十年二月二日易科罰
    金執行完畢。另於八十九年十一月間，復因竊盜案件，經本院於九十年一月十七
    日以八十九年度易字第四一八三號判處有期徒刑四月，如易科罰金以三百元折算
    一日確定，送監執行後，縮刑期滿日期為九十年九月十五日。在此期間，甲○○
    另於八十九年五月間、十一月間，先後因施用毒品案件，經本院以八十九年度毒
    聲字第二九一二號、第六七０四號裁定送觀察、勒戒後，均認無繼續施用毒品之
    傾向，而由臺灣臺中地方法院檢察署檢察官以八十九年度毒偵字第三三七八號、
    第七二四四號為不起訴處分確定。詎仍不知戒惕，又基於施用第一級毒品海洛因
    之概括犯意，自九十一年十一月六日起至同年月十日止，在臺中市○○路一０五
    號住處內，以將第一級毒品海洛因摻水放入針筒內注射施打之方式，連續施用第
    一級毒品海洛因多次。嗣於九十一年十一月十一日十八時許，為警在臺中市○區
    ○○路二二一號當場查獲，經採集尿液送驗後，結果呈嗎啡陽性反應，而悉上情
    。甲○○因係第三度違犯毒品危害防制條例第十條第一項施用第一級毒品罪，本
    院乃於九十一年十一月十二日以九十一年度毒聲字第三一一八號裁定令入戒治處
    所施以強制戒治一年，現正在臺灣臺中戒治所執行強制戒治中。
二、案經臺中市警察局第五分局報告臺灣臺中地方法院檢察署檢察官偵查起訴。
    理  由
一、右揭事實，業據被告甲○○於警訊、偵查及本院審理中均坦承不諱，且查：
（一）被告於九十一年十一月十二日被查獲時在臺中市警察局第五分局所採集之尿液
      ，經送請台中市衛生局檢驗結果，嗎啡係呈陽性反應等情，則有台中市衛生局
      煙毒尿液檢驗成績書一紙在卷可稽。而按海洛因係嗎啡經化學合成之半人工合
      成品，藥性倍於嗎啡，其經吸食或施打進入人體，藉人體解毒系統之代謝作用
      而分解成藥（毒）性較低之嗎啡，故於吸食或施打海洛因之煙毒嫌犯尿液中，
      可檢驗出嗎啡煙毒反應。參以目前施用毒品者以施用毒品海洛因最為常見，施
      用嗎啡者已甚少見，被告甲○○復自承係施用第一級毒品海洛因等語，有警訊
      、偵查及本院審判筆錄可考，則被告坦承其自九十一年十一月六日起至同年月
      十日止，確有連續施用第一級毒品海洛因多次之自白，核與事實相符，堪予信
      採。
（二）又被告前於八十九年五月間、十一月間，先後因施用毒品案件，經本院以八十
      九年度毒聲字第二九一二號、第六七０四號裁定送觀察、勒戒後，均認無繼續
      施用毒品之傾向，而由臺灣臺中地方法院檢察署檢察官以八十九年度毒偵字第
      三三七八號、第七二四四號為不起訴處分確定。被告雖歷經二次觀察、勒戒程
      序，但仍不知戒惕，又再犯本件施用第一級毒品海洛因之犯行，有臺灣臺中地
      方法院檢察署刑案資料查註紀錄表、受觀察勒戒人毒品及前科紀錄簡列表、全
      國施用毒品案件紀錄表各一份、不起訴處分書二紙、刑事裁定、本院法務部在
      監在押資料表等件在卷足憑。可知被告本次再犯施用第一級毒品海洛因之犯行
      ，係第三度違犯毒品危害防制條例第十條之罪，應臻明確。
（三）綜上，本件事證明確，被告右揭犯行，堪以認定。
三、按海洛因係毒品危害防制條例第二條第二項第一款所定之第一級毒品，不得非法
    施用。而被告前已二次違犯同條例第十條之罪，又已詳述如前，是核被告所為，
    係犯毒品危害防制條例第十條第一項之施用第一級毒品罪。又：
（一）被告持有第一級毒品海洛因後，進而施用，其持有之低度行為應為施用之高度
      行為所吸收，不另論以持有第一級毒品罪。
（二）被告先後多次施用第一級毒品海洛因，時間緊接，方法相同，觸犯構成要件相
      同之罪名，顯係基於概括犯意為之，依連續犯規定論以一罪，並依法加重其刑
      。
（三）被告前於八十四年間，因搶奪等案件，經本院以八十四年度訴字第二五五一號
      判處有期徒刑二年確定，送監執行後，業於八十六年一月十六日起因縮短刑期
      假釋付保護管束，縮刑期滿日期為八十六年十二月十三日。嗣於八十九年六月
      間，又因竊盜案件，經本院於同年八月十五日以八十九年度易字第二二二八號
      判處有期徒刑六月，如易科罰金以三百元折算一日確定，並於九十年二月二日
      易科罰金執行完畢。另於八十九年十一月間，復因竊盜案件，經本院於九十年
      一月十七日以八十九年度易字第四一八三號判處有期徒刑四月，如易科罰金以
      三百元折算一日確定，送監執行後，縮刑期滿日期為九十年九月十五日等情，
      有臺灣臺中地方法院檢察署刑案資料查註紀錄表、臺灣高等法院被告全國前案
      紀錄表在卷可按，其受有期徒刑之執行完畢，五年以內再犯本件有期徒刑以上
      之罪，為累犯，依法遞加重其刑。
（四）爰審酌被告前於八十九年五月間、十一月間，已先後經觀察、勒戒後，均認無
      繼續施用毒品之傾向，而由臺灣臺中地方法院檢察署檢察官為不起訴處分確定
      在案，竟仍不知戒惕，第三度違犯毒品危害防制條例第十條第一項之罪，無視
      於毒品對於自身健康之戕害及國家對於杜絕毒品犯罪之禁令；又被告再次施用
      毒品之動機係因找不到工作，心情苦悶，施用期間不到二個星期，時間非長；
      施用毒品係自戕行為，犯罪手段尚屬平和；其於案發後復均能坦承犯行，態度
      良好；另考之施用毒品者均有相當程度之成癮性及心理依賴，其犯罪心態與一
      般刑事犯罪之本質並不相同，容應以「病人」之角度為考量，並側重適當之醫
      學治療及心理矯治為宜；被告現正依本院九十一年度毒聲字第三一一八號裁定
      諭令進行長時間之強制戒治處遇，核該強制戒治之性質，固屬保安處分之一種
      ，然既與其所應受之刑罰，同係限制人身自由，揆諸比例原則，自應予適當量
      刑等一切情狀，量處如主文所示之刑，並定其應執行之刑，以示懲儆。
據上論斷，應依刑事訴訟法第二百九十九條第一項前段，毒品危害防制條例第十條第
一項、第二十條第三項前段，刑法第十一條前段、第五十六條、第四十七條，判決如
主文。
中      華      民      國      九十二      年      二    月    十二    日
                                臺灣臺中地方法院刑事第二庭
                                    法  官  莊  嘉  蕙
右正本證明與原本無異。
如不服本判決，應於送達後十日內向本院提出上訴狀（須附繕本），上訴於臺灣高等
法院臺中分院。
                                    書記官
中      華      民國      九十二      年      二    月    十二    日
附錄論罪科刑法條
毒品危害防制條例第十條
施用第一級毒品者，處六月以上五年以下有期徒刑。
施用第二級毒品者，處三年以下有期徒刑。


司法院資訊處製作；財團法人民間司法改革基金會備份。
